【裁判字號】    99,交聲,1581
【裁判日期】    990409
【裁判案由】    聲明異議
【裁判全文】
臺灣臺中地方法院交通事件裁定        99年度交聲字第1581號
原處分機關  交通部公路總局臺中區監理所臺中市監理站
異  議  人
即受處分人  甲○○
上列異議人因違反道路交通管理處罰條例案件，對於交通部公路
總局臺中區監理所臺中市監理站民國99年3月25日所為之處分(裁
監稽違字第裁61-GF0000000號)，聲明異議，本院裁定如下：
    主    文
原處分關於吊扣汽車駕駛執照拾貳個月部分撤銷。
甲○○重型機器腳踏車駕駛人，經測試檢定酒精濃度超過規定標
準，吊扣重型機器腳踏車駕駛執照壹年。
    理    由
一、聲明異議意旨略以：異議人即受處分人甲○○(下稱受處分
    人)於民國99年1月17日13時27分，因酒後駕駛車牌號碼BZA-
    615號重型機器腳踏車，行經臺中市○○區○○路1段425號
    前肇事，經警到場處理後，測得其吐氣所含酒精濃度每公升
    達0.76毫克，經警製單舉發。嗣經原處分機關交通部公路總
    局臺中區監理所臺中市監理站(下稱原處分機關)仍認其酒精
    濃度超過規定標準(每公升0.55毫克以上)，於99年3月25日
    以裁監稽違字第裁61-GF0000000號裁決書，裁處「吊扣汽車
    駕駛執照12個月，施以道安講習」。惟受處分人係因駕駛重
    型機器腳踏車違規，原處分機關吊扣汽車駕駛執照，恐使受
    處分人頓失經濟來源，爰請求撤銷原處分等語。
二、按汽車（含機器腳踏車）駕駛人飲用酒類或其他類似物後，
    其吐氣所含酒精濃度超過每公升0.25毫克，不得駕車；駕駛
    汽車經測試檢定酒精濃度超過標準，處汽車駕駛人罰鍰新臺
    幣1萬5千元以上6萬元以下，並當場移置保管該汽車及吊扣
    駕駛執照1年，道路交通安全規則第114條第2款、道路交通
    管理處罰條例第35條第1項第1款、第3條第8款分別定有明文
    。復按94年12月14日修正前道路交通管理處罰條例第68條規
    定：「汽車駕駛人，因違反本條例及道路交通安全規則之規
    定，受吊扣或吊銷駕駛執照處分時，吊扣或吊銷其持有各級
    車類之駕駛執照」，其立法意旨，在於違規行為對道路交通
    秩序之維持及道路交通安全已生較大之影響，故規定吊扣或
    吊銷其持有各級車類之駕駛執照，以限制其繼續駕車行駛道
    路之權利，其係屬駕駛行為之限制，並不因所持駕駛執照種
    類不同而有所差異。然按該條文已修正為：「汽車駕駛人，
    因違反本條例及道路交通安全規則之規定，受吊銷駕駛執照
    處分時，吊銷其持有各級車類之駕駛執照」，並於95年3月1
    日施行，考其修正理由乃因舊法將違法或違規駕駛人所持有
    各級車類之駕駛執照一併吊扣或吊銷失之苛酷，影響人民工
    作及生活甚鉅，故為上開修正。是依前開修正後道路交通管
    理處罰條例第68條規定，受吊扣駕駛執照處分時，只吊扣其
    違法或違規當時所駕駛車輛之駕駛執照，不再吊扣其持有各
    級車類之駕駛執照，僅於受吊銷駕駛執照處分時，始吊銷其
    持有各級車類之駕駛執照，而限縮原條文之適用範圍，即受
    吊扣駕駛執照處分即不在本條規定適用之列，且本件原處分
    係於99年3月25日裁決，自應依修正後之道路交通管理處罰
    條例第68條規定裁處方屬適法。
三、經查：受處分人於聲明異議狀中對於其確有酒後駕車之前開
    違規行為此節並不爭執，且有舉發違反道路交通管理事件通
    知單、原處分裁決書各1份附卷可稽，受處分人前開違規行
    為固堪以認定。惟查，受處分人係駕駛上開重型機器腳踏車
    違規，且依修正後道路交通管理處罰條例第68條規定，受吊
    扣駕駛執照處分時，已不得再吊扣受處分人所持有各級車類
    之駕駛執照，已如前述，則受處分人駕駛重型機器腳踏車違
    反道路交通管理處罰條例第35條第1項第1款規定，自應吊扣
    其重型機器腳踏車駕駛執照1年方是，原處分關於「吊扣汽
    車駕駛執照12個月」部分之處罰，即非合法，應認本件異議
    為有理由，原處分關於吊扣汽車駕駛執照12個月部分應予撤
    銷，並就該撤銷部分改諭知如主文第2項所示之處罰，以資
    適法。
四、至原處分機關另裁處受處分人施以道安講習部分，聲明異議
    意旨並未指摘及此，本院即無由就該部分處分併予審酌。又
    受處分人前因其他違規案件業遭吊銷其機器腳踏車駕駛執照
    在案，且迄未重新考領，致於本件違規時無重型機器腳踏車
    駕駛執照可供執行，而屬無照駕駛，仍得由原處分機關本於
    權責，依道路交通管理處罰條例第67條第6項規定對受處分
    人另為適當之處分，附此敘明。
五、據上論斷，應依道路交通管理處罰條例第87條第2項，道路
    交通案件處理辦法第20條前段，裁定如主文。
中    華    民    國    99    年    4     月    9     日
                        臺灣臺中地方法院交通法庭
                                法  官  丁智慧
以上正本證明與原本無異。
如不服本裁定，應於送達後5日內，向本院提出抗告狀。
                                書記官  林錦源
中    華    民    國    99    年    4     月    9     日

司法院資訊處製作；財團法人民間司法改革基金會備份。
